【裁判字號】    97,審交易,103
【裁判日期】    970530
【裁判案由】    過失傷害
【裁判全文】
臺灣高雄地方法院刑事判決           97年度審交易字第103號
公  訴  人  臺灣高雄地方法院檢察署檢察官
被      告  丙○○
上列被告因過失致重傷害案件，經檢察官提起公訴（97年度偵緝
字第179 號），被告於本院準備程序為有罪之陳述，經裁定依簡
式審判程序獨任審理，判決如下：
    主  文
丙○○犯過失傷害致人重傷罪，處有期徒刑壹年肆月，減為有期
徒刑捌月。
    事  實  及  理  由
一、丙○○未考領合格駕駛執照，猶於民國95年11月30日早上6
    時30分，無照騎乘車牌號碼BMS-008 號重型機車，沿高雄市
    楠梓區○○○路外側車道由東往西方向行駛，行經高雄市楠
    梓區○○○路與朝明路三岔路口（下稱前開岔路口），欲左
    轉往南行駛朝明路時，本應注意汽車（含機器腳踏車）行至
    交岔路口，轉彎車應讓直行車先行，且依當時情形天候晴、
    日間自然光線，路面乾燥無缺陷，復無障礙物，並無不能注
    意之情形，竟疏未注意及此，於甫進入路口之時即貿然左轉
    往南行駛，適有蔣宜婷騎乘車牌號碼FR7-309 號重型機車後
    載乙○○，沿高雄市楠梓區○○○路，由西往東方向駛入前
    開岔路口並已接近東側斑馬線，丙○○所騎乘機車之右側車
    身部位遂與蔣宜婷所騎乘機車之車頭發生擦撞，蔣宜婷與乙
    ○○當場人車倒地，乙○○並因之受有頭部外傷併硬腦膜下
    腔出血、水腦症、顱骨缺損等傷害，經緊急送醫治療後，仍
    呈意識障礙、四肢無法行動、無法言語、無法進食及自理大
    小便等重大難治之傷害。丙○○於肇事後留在事故現場，主
    動向據報前往現場處理之員警供承肇事犯罪，自首並接受裁
    判。案經檢察官依職權指定之代行告訴人甲○○（即乙○○
    之父）告訴。
二、上開犯罪事實，有下列證據可資為證：
  1.被告丙○○迭於偵查及本院審判中之自白。
  2.證人蔣宜婷於偵查中之證述。
  3.道路交通事故現場圖暨調查報告表（一）、（二）。
  4.現場照片10張。
  5.高雄市政府交通車輛行車事故鑑定委員會96年7 月9 日高市
    車鑑字第0960002446號函暨附鑑定意見書、該會97年2 月15
    日高市車鑑字第0970000513號函
  6.財團法人義大醫院（下稱義大醫院）97年3 月13日義醫字第
    09700337號函、童綜合醫療社團法人童綜合醫院（下稱童綜
    合醫院）96年5 月2 日一般診斷證明書、童綜合醫院97年1
    月24日97童醫字第0094號函各1 紙。
三、核被告所為，係犯刑法第284 條第1 項後段之過失傷害致人
    重傷罪。被告在未考領合格駕駛執照之情況下，猶仍騎乘機
    車致乙○○身受重傷，顯係無駕駛執照致人重傷，自應依道
    路交通管理處罰條例第86條第1 項之規定加重其刑；檢察官
    疏未慮及此（本院於審理期日已當庭告知該加重規定，本院
    卷第31頁參照），應予補充。又被告於肇事後留在現場，主
    動向據報前往現場處理之員警供承肇事犯罪一節，有現場照
    片可佐，是以被告對於未經發覺之犯罪自首而接受裁判，應
    依刑法第62條前段之規定，減輕其刑，且先加後減。
四、本院審酌被告未考領合格駕駛執照，猶仍執意騎乘機車上路
    ，罔顧用路人之安全，已屬不該；再者，被告無視交通安全
    規則，恣意（輕率）在岔路口貿然左轉之騎車過失，已造成
    乙○○無法自理生活之結果，被告卻迄未主動與被害人家屬
    洽商和解事宜，且於偵查中更係經發布通緝始遭逮捕到案，
    益徵被告犯罪之惡性及其犯後態度之惡劣。惟念被告於本院
    審理中尚知全然坦承犯行，及被告教育程度為國中畢業、家
    庭經濟狀況貧寒等一切情狀，爰量處如主文所示之刑，以示
    儆懲。末被告犯罪時間在96年4 月24日以前，經核符合中華
    民國九十六年罪犯減刑條例第2 條第1 項第3 款之規定（被
    告在偵查中固經發布通緝，惟該通緝之發布日係96年8 月29
    日，而在中華民國九十六年罪犯減刑條例施行之後，有通緝
    書在卷可考，故仍有減刑之適用），爰依法予以減其宣告刑
    二分之一。
據上論斷，應依刑事訴訟法第273 條之1 第1 項、第299 條第1
項前段，刑法第284 條第1 項後段、第62條前段，道路交通管理
處罰條例第86條第1 項，刑法施行法第1 條之1 ，中華民國九十
六年罪犯減刑條例第2 條第1 項第3 款、第4 條、第7 條，判決
如主文。
本案經檢察官王朝弘到庭執行職務。
中    華    民    國    97    年    5     月    30    日
                  交通法庭    法  官  莊珮吟
以上正本證明與原本無異。
如不服本判決應於收受本判決後10日內向本院提出上訴書狀，並
應敘述具體理由，如未敘述上訴理由者，應於上訴期間屆滿後20
日內補提理由書狀於本院（均須按他造當事人之人數附繕本）「
切勿逕送上級法院」。
中    華    民    國    97    年    5     月    30    日
                              書記官  黃園芳
◎附錄本案所犯法條：
《刑法第284條》
因過失傷害人者，處6 月以下有期徒刑、拘役或500 元以下罰金
，致重傷者，處1 年以下有期徒刑、拘役或500 元以下罰金。從
事業務之人，因業務上之過失傷害人者，處1 年以下有期徒刑、
拘役或1000元以下罰金，致重傷者，處3 年以下有期徒刑、拘役
或2000元以下罰金。
《刑法施行法第1 條之1 》
中華民國94年1 月7 日刑法修正施行後，刑法分則編所定罰金之
貨幣單位為新臺幣。
94年1 月7 日刑法修正時，刑法分則編未修正之條文定有罰金者
，自94年1 月7 日刑法修正施行後，就其所定數額提高為30倍。
但72年6 月26日至94年1 月7 日新增或修正之條文，就其所定數
額提高為3 倍。


司法院資訊處製作；財團法人民間司法改革基金會備份。
